【裁判字號】    94,重上更(一),428
【裁判日期】    951205
【裁判案由】    常業詐欺等
【裁判全文】
臺灣高等法院臺南分院刑事判決   94年度重上更(一)字第428號
上  訴  人
即  被  告  天○○
選任辯護人  鄭淑子律師
上  訴  人
即  被  告  辰○○
選任辯護人  林金宗律師
上  訴  人
即  被  告  乙○○
            子○○
上二被告共同
選任辯護人  蘇正信律師
            蔡進欽律師
            蔡弘琳律師
上  訴  人
即  被  告  申○○
選任辯護人  李家鳳律師
上列上訴人因常業詐欺等案件，不服臺灣臺南地方法院90年度訴
字第756號中華民國92年9月30日第一審判決（起訴案號：臺灣臺
南地方法院檢察署89年度偵字第5679、11010號，90年度偵字第3
106、536、490、489、157、1136、5779號；併案案號：臺灣臺
南地方法院檢察署90年度偵字第7848、9598、5280、13177號）
，提起上訴，判決後經最高法院第一次發回，本院判決如下：
    主  文
原判決關於天○○、辰○○、乙○○、子○○部分，及黃傳凱共
同常業詐欺部分暨定應執行刑部分均撤銷。
辰○○、天○○共同連續故買贓物，辰○○處有期徒拾月、天○○處有期徒刑捌月。
子○○共同故買贓物，處有期徒刑陸月，如易科罰金以新台幣玖
百元折算一日。
乙○○故買贓物，處有期徒刑陸月，如易科罰金以新台幣玖百元
折算一日。
申○○收受贓物，處有期徒刑肆月，如易科罰金以新台幣玖百元
折算一日。
    事  實
一、天○○、辰○○、乙○○、子○○等均明知坐落台南縣新化
    鎮○○○段一八五三、一八五七、一八六一、一八六二地號
    土地係屬國有地，為前手無權佔有之不動產，前手並無所有
    權或承租權，竟基於故買贓物之犯意，分別或共同向前手購
    買該國有土地，詳如下表：
┌────────────────────────────────────┐
│土地座落：台南縣新化鎮○○○段                                          │
├─┬───┬───────┬────────┬─────────────┤
│編│地號  │被告前手      │購  買  者      │被告等再出賣土地之介紹人、│
│號│      │              │                │單價及價金之分配          │
├─┼───┼───────┼────────┼─────────────┤
│A1│1853  │為黃當江民國82│乙○○83年間明知│由天○○、高淑圓（簡女友，│
│  │1857  │、83年間竊佔（│右情，仍以五十萬│已判緩刑確定）之介紹販售予│
│  │      │無承租權），於│元購買後，約於87│附表一編號8至13所示喪家家 │
│  │      │80年左右由劉清│年間再賣給知情之│屬，每坪單價為二萬元至三萬│
│  │      │保、簡登山介紹│辰○○、天○○。│五千元                    │
│  │      │以四十萬元賣予│（讓渡書附於89  │                          │
│  │      │乙○○（90偵  │偵字第11010卷第 │                          │
│  │      │3106號第72頁）│29頁）          │                          │
│  │      │，後黃當江兒子│                │                          │
│  │      │表示該地為伊父│                │                          │
│  │      │開墾的，又向王│                │                          │
│  │      │義成拿五十萬元│                │                          │
│  │      │。            │                │                          │
├─┼───┼───────┼────────┼─────────────┤
│E │1862  │楊再興無所有  │辰○○、子○○明│申○○受贈E之土地6－7坪， │
│  │      │權或承租權    │知右情，仍於85年│作為其父黃德財墳墓使用，被│
│  │      │              │5月24日，共同以 │發覺後即遷移。            │
│  │      │              │九十五萬元向楊再├─────────────┤
│  │      │              │興買受（契約書附│由辰○○出面販售，或經由簡│
│  │      │              │89年偵字11010號 │振堂、高淑圓之介紹販售予附│
│  │      │              │卷第99 頁），購 │表一編號一至七所示喪家家屬│
│  │      │              │買後由辰○○全權│（買受人均不知為公有土地）│
│  │      │              │處理，與子○○無│，每坪單價為二萬二千元至二│
│  │      │              │關，有承諾書附卷│萬九千元不等。            │
│  │      │              │（89偵字第11010 │此部分合計詐得二百四十五萬│
│  │      │              │號卷第100頁）   │六千六百元，所得由天○○或│
├─┼───┼───────┼────────┤高淑圓依出售土地每坪抽取約│
│E1│1861  │蘇宗秋承租於84│辰○○明知右情  │二千元之佣金，餘由辰○○、│
│  │      │年去逝，其弟蘇│85.5.21以98萬元 │子○○各分得二分之一。    │
│  │      │泉森未取得承租│向蘇泉森購買（蘇│                          │
│  │      │權於85年間明知│交二萬元佣金予德│                          │
│  │      │竊佔入己（無承│旺之男子）（89偵│                          │
│  │      │租權）        │字第11010號卷第 │                          │
│  │      │              │144頁）         │                          │
├─┼───┼───────┼────────┼─────────────┤
│C │豐年農│原為豐年農場使│辰○○、天○○明│天○○、高淑圓與乙○○或梁│
│  │場1853│用，乙○○向豐│知右情，仍共同於│家銘以上揭同一手法，由簡振│
│  │國有地│年場購買，王義│87年間以約170萬 │堂、高淑圓之介紹販售予附表│
│  │      │成無承租權    │元，向乙○○買受│一編號8至13所示喪家家屬， │
│  │      │              │                │向乙○○等人購買。        │
│  │      │              │                │每坪單價為2萬元至3萬5千元 │
│  │      │              │                │不等。                    │
│  │      │              │                │此部分共得0000000元       │
└─┴───┴───────┴────────┴─────────────┘
二、申○○世居台南縣新化鎮羊林里，明知辰○○與子○○購得
    之坐落台南縣新化鎮○○○段一八六二地號係屬國有地，辰
    ○○並無所有權或承租權，竟於八十六年間，自辰○○處受
    贈位於附圖Ｅ所示土地約六至七坪（實際占用面積三八．三
    三平方公尺）後，竟將之占有，並將之開發供作其父黃德財
    之墳墓用地使用。嗣因台南縣農業局水土保持課及國有財產
    局所屬人員巡視山坡地發覺該部分土地經人占用供用墳墓用
    地使用後，申○○始將上開墳墓用地遷移。
三、案經台南縣調查站函送及台南縣警察局新化分局報告臺灣臺
    南地方法院檢察署，並經該署檢察官自動檢舉偵查起訴及移
    送併辦。
    理  由
壹、有罪部分：
一、訊據上訴人即被告天○○、辰○○、乙○○、子○○就前述
    買受國有山坡地，無所有權或承租權，並持以出售附表一所
    示喪家之事實固均供認不諱；上訴人即申○○亦坦承自辰○○處收受前開墳墓用地，作為安葬伊父之用。又上揭台南縣
    新化鎮○○○段1853、1857、1861、1862地號土地（即編號
    A1、C、E、E1土地），分別為前手竊佔，並無所有權或承租
    權等情，亦分別據該前手黃當江、楊再興、蘇泉森及介紹人
    劉清保、簡登山等供證在卷，雖被告等均辯稱其等向前手買
    受（申○○為收受）之時不清楚前手無合法承租等語，惟查
    「重視土地之書面憑證所表彰或確認之權利，係吾國社會土
    地買賣或承租之交易常情」，如對外界事物稍具常識，就大
    筆土地之交易斷無不要求查看權利證明文書（如所有權狀或
    承租契約），並要求交付書面憑證之情，而被告等購買之時
    均未要求查看權利證明文書，已與常情有違，再查被告等購
    買上揭土地，僅書立開墾公地出讓契約書（契約書分別附於
    89偵字第11010卷第29、99、100、144頁），而未如一般購
    買土地，須辦理過戶手續，且被告天○○於調查站更稱：「
    在簽定讓渡書時，代書蘇秀鳳曾以該地為國有地，拒絕為我
    們寫讓渡書，要我們私下簽定即可」等情，益徵被告等辯稱
    不知該筆土地係經竊佔而得之贓物，難予採信；另申○○為
    當地里長，對該地十分瞭解，又因知悉天○○、辰○○等人
    販售墳墓之用，獲利甚豐，竟意圖為自己不法之所有，利用
    其為當地有力人士之優勢，向天○○、辰○○二人恐稱需讓
    其無償參加（乾股），否則將使天○○、辰○○無法繼續在
    當地販售上開國有山坡地，致天○○、辰○○心生畏懼，為
    避免節外生枝，遂同意每在上開山坡地出售一門墳墓，先行
    提出每坪二千元以供申○○作為與當地廟宇或社區人士之公
    關費用，涉有恐嚇取財罪，業經判決有罪確定，是其所辯不
    知受贈土地係經竊佔而得之贓物，不合常情。再參以被告天
    ○○、辰○○一再供稱其等將前述買受之土地轉售喪家之前
    ，已告知買賣之土地為公有地，並出具「開墾公有土地出讓
    契約書」為憑據乙節，其等買受前揭土地之時，已有買賣標
    的為未經合法佔有管領之贓物性認知之事實，至堪認定。綜
    此各情觀之，被告等事前竟在未見出賣人提出任何【正當權
    源】，諸如公有土地合法承租權，即予買受或收受，事後又
    未向管理之國有財產局提出承租之要求，足見被告等就出賣
    人並無「正當權源」一節，應知之甚詳，其等辯稱無贓物之
    認識云云，亦難信採，故被告等明知係國有公地，無所有權
    或承租權而仍予買受或收受（申○○收受），堪予認定。
二、論罪科刑：
  (一)按刑法上之常業犯係以犯罪為職業並恃以維生，自有以犯罪
    不法所得為其主要生活依據之客觀事實為必要，始克符合恃
    以為生之旨趣，故買贓物罪之常業犯，應係指以故買贓物營
    生而言。查被告乙○○於83年間故買編號A1土地，被告辰○○單獨購買如附圖E1所示土地，並先後與被告子○○、天○○共同買受如附圖Ｅ及A1、Ｃ所示土地；核被告辰○○、子
    ○○、天○○、乙○○均係犯刑法第三百四十九條第二項之
    故買贓物罪；再被告辰○○等四人所購買之土地分別係附圖
    A1、E1、Ｅ、Ｃ部分，且查被告乙○○僅於83年間故買編號
    A1土地，於87年間售予天○○、辰○○；被告子○○亦僅於
    85年間與辰○○共同購買編號Ｅ之公有地一次，購買後即由
    辰○○全權處理，渠二人除此次之後並未再購買，為起訴所
    認定之事實；按被告等四人如何以犯故買贓物罪為職業並恃
    以維生，公訟人並未舉證以實其說，復查無其他常業之積極
    事証，公訴人認其等均係犯同法第三百五十之常業贓物罪，
    起訴法條亦有未合，應變更起訴法條。被告辰○○先後四次
    、天○○先後兩次故買贓物，時間緊接，所犯罪名相同，顯
    係出於概括之犯意為之，為連續犯，爰依刑法第五十六條之
    規定以一罪論，並加重其刑。其中事實欄編號A1、Ｃ部分辰
    ○○與天○○間，編號Ｅ部分辰○○與子○○間，有犯意之
    連絡與行為之分擔，為共同正犯。又被告行為後，刑法第56
    條連續犯之規定，業於94年1月7日修正公布刪除，並於95
     年7月1日施行，則被告辰○○、天○○之犯行，因行為後
    新法業已刪除連續犯之規定，此刪除雖非犯罪構成要件之變
    更，但顯已影響行為人刑罰之法律效果，自屬法律有變更，
    依新法第2條第1項規定，比較新、舊法結果，仍應適用較有
    利於被告之行為時法律即舊法論以連續犯（最高法院95年第
    8次刑事庭會議決議參照），合此敘明。
  (二)核申○○明知辰○○與子○○購得之坐落台南縣新化鎮○○○段一八六二地號係屬國有地，辰○○並無所有權或承租權
    ，竟於八十六年間，自辰○○處受贈位於附圖Ｅ所示土地後
    ，竟將之占有，並將之開發供作其父黃德財之墳墓用地使用
    ，係犯刑法第349條第1項之收受贓物罪。
  (三)原審以被告天○○、辰○○、乙○○、子○○部分，及黃傳
    凱共同常業詐欺部分罪証明確，因予論罪科刑，固非無見。
    但查：公訴意旨認被告天○○、辰○○、乙○○、子○○涉
    有常業詐欺罪及山坡地保育利用條例第三十四條第一項之罪
    嫌；被告申○○涉有山坡地保育利用條例第三十四條第一項
    之罪嫌，均無法證明（容後論述），原審遽予論罪，均有未
    當。被告被告天○○、辰○○、乙○○、子○○部分，及黃
    傳凱就此部分上訴，並以前開情詞指摘原判決不當，為有理
    由，原判決既有上開可議之處，即屬無可維持，自應由本院
    就關於被告天○○、辰○○、乙○○、子○○部分及被告申
    ○○常業詐欺及定執行刑部分均予以撤銷改判。
    爰分別審酌被告天○○、辰○○、乙○○、子○○等僅為一
    己之私，故買他人竊佔國有之土地，層轉販售予喪家作為墓
    地使用牟利，及斟酌被告辰○○、天○○故買被佔土地出售
    牟利次數較被告乙○○、子○○為多，申○○收受土地係為
    安葬其先父之用，情節較輕，且受贈之山坡地為其家族先人
    設置之墳墓，經查業經遷葬（台南縣政府於九十二年六月十
    二日以府農保字第０九一００九七一二三號函檢送之設置墳
    墓名冊暨現況一覽表內，並無被告申○○前所設置之墳墓，
    堪認已經遷葬），暨被告天○○、辰○○、乙○○、子○○
    、申○○犯罪之動機、目的、手段、所獲利益、涉案程度及
    次數與犯後態度等一切情狀，分別量處如主文所示之刑，乙○○、子○○、申○○部分並諭知易科罰金之折算標準。
  (四)復按行為後法律有變更者，適用行為時之法律。但行為後之
    法律有利於行為人者，適用最有利於行為人之法律，刑法第
    2條第1項定有明文。本件被告乙○○、子○○、申○○部分
    ，分別經本院判處有期徒刑陸月、肆月，而其犯罪時之刑法
    第41條第1項前段規定：「犯最重本刑為5年以下有期徒刑以
    下之刑之罪，而受6個月以下有期徒刑或拘役之宣告，因身
    體、教育、職業、家庭之關係或其他正當事由，執行顯有困
    難者，得以1元以上3元以下折算一日，易科罰金。」又受刑
    人行為時之易科罰金折算標準，修正前罰金罰鍰提高標準條
    例第2條前段（現已刪除）規定，就其原定數額提高為100倍
    折算1日，則本件受刑人行為時之易科罰金折算標準，應以
    銀元300元折算1日，經折算為新臺幣後，應以新臺幣900元
    折算為1日。惟95年7月1日修正公布施行之刑法第41條第1項
    前段則規定：「犯最重本刑為五年以下有期徒刑以下之刑之
    罪，而受六個月以下有期徒刑或拘役之宣告者，得以新臺幣
    一千元、二千元或三千元折算一日，易科罰金。」比較修正
    前後之易科罰金折算標準，以95年7月1日修正公布施行前之
    規定，較有利於受刑人，則應依刑法第2條第1項前段，適用
    修正前刑法第41條第1項前段規定，定其折算標準。
貳、不另為無罪諭知部分：
一、公訴意旨略以：
  (一)天○○、辰○○、乙○○、子○○、及高淑圓（天○○之同
    居女友，業據原審判處有期徒刑一年二月，緩刑三年確定）
    均知悉如附圖Ａ、Ａ１、Ｂ、Ｃ、Ｄ（坐落台南縣新化鎮○○○段一八五三地號）、Ｅ１及Ｅ所示之國有土地，俱屬國
    有山坡地，未經許可不得擅自占用及從事墳墓用地之開發或
    經營，竟共同意圖為自己不法之所有，共同基於常業詐欺之
    犯意聯絡，先後為下述墳墓用地之經營、開發，推由辰○○
    出面販售，或經由天○○、高淑圓之介紹，向不知情之喪家
    家屬佯稱其自己、辰○○或子○○擁有該等土地之合法權利
    ，可作為墓地使用，致使附表一所示之亥○○等人誤信為真
    陷於錯誤，以每坪單價為二萬二千元至二萬九千元不等，每
    塊墓地購買十二坪至十五坪不等之面積購買該等土地，而天
    ○○並於喪家付清價款完成安葬後，再由辰○○出具由其本
    人或委由天○○以其名義簽署開立之「開墾公有土地出讓契
    約書」或「開墾土地出讓契約書」予喪家作為買賣憑證，部
    分喪家收受表明出讓之土地為公有土地之出讓契約書後，始
    知其等所購買者為公有土地，然因已將先人埋葬，宥於已行
    入土不宜遷葬之習俗無可奈何而受騙，被告等詐得如附表二
    之金額，此部分並恃詐欺所得而為彼等生活之資，而為常業
    ，涉有常業詐欺罪、山坡地保育利用條例第三十四條第一項
    、墳墓設置管理條例第二十七條之罪嫌。
  (二)申○○世居台南縣新化鎮羊林里，明知辰○○與子○○購得
    之坐落台南縣新化鎮○○○段一八六二地號係屬國有地，辰
    ○○並無所有權或承租權，竟於八十六年間，自辰○○處受
    贈位於附圖Ｅ所示土地約六至七坪（實際占用面積三八．三
    三平方公尺）後，竟將之占有，並將之開發供作其父黃德財
    之墳墓用地使用。因認被告申○○涉有山坡地保育利用條例
    第三十四條第一項、墳墓設置管理條例第二十七條之罪之罪
    嫌。
二、按墳墓設置管理條例業於九十一年七月十七日經總統公布廢
    止，故被告天○○、辰○○、乙○○、申○○等被訴違反該
    條例第二十七條之罪，即無審理之餘地，而公訴意旨係認此
    部分被訴罪名與該等被告前述經論罪科刑之罪名有牽連犯之
    裁判上一罪關係，是不另諭知免訴之判決，合先敘明。
三、查山坡地保育利用條例第三十四條第一項之在公有山坡地內
    擅自從事墳墓用地之經營或開發罪（即違反該條例第十條之
    規定）。然查上開罪名係八十七年一月七日修正公布時之新
    規定，在此次修正之前之山坡地保育利用條例就於山坡地上
    為設置墳墓之行為，僅於第三十條規定，於山坡地設置墳墓
    及開挖整地者，應先擬具水土保持計畫，送請該目的事業主
    管機關會同主管機關核定並監督實施。第三十五條第一項第
    四款則規定違反上開規定未先擬具水土保持計畫，或水土保
    持計畫未經核定而擅自經營使用山坡地，或未依核定計畫實
    施水土保持者，處以五千元以上一萬五千元以下罰鍰。違反
    上開規定，「致生公共危險」者，第三十五條第三項始規定
    處六月以上五年以下有期徒刑，得併科五萬元以下罰金。本
    件依原判決附表一所載，上訴人天○○、辰○○、乙○○、
    子○○等人出售原判決所載之公有山坡地予該附表編號一、
    二、三、四、六、七、八、十六、十七所示之被害人之時間
    為八十五年至八十六年間，均在上開條例八十七年一月七日
    修正公布之前，經查本案之土地自八十五年迄今均未曾有山
    坡地崩塌災害發生，此有新化鎮公所九十五年九月六日所農
    字第０九五００一一八九八號函附本院卷可稽，故本案系爭
    土地自八十五年迄今均未曾致生公共危險，應可認定。經查
    ：
  (一)被告申○○部分：
    查共同被告辰○○前於89年11月19日警訊時固稱被告申○○係於87年農曆3月間，為其先父設置墳墓云云，惟上開
      供述係屬審判外陳述依法無證據能力，應予排除。查被告
      申○○先父之墳墓何時營造及完成，公訴意旨並未敘及，
      而辰○○係於八十六年間將系爭土地贈與被告埋葬先人，
      為公訴意旨所認定之事實，亦經證人辰○○於本院證述明
      確，又被告當時即依習俗將其父自舊墳撿骨遷葬至系爭土
      地上，惟因民國八十六年之年格與被告之父黃有德之八字
      相沖，依習俗不得固定墓碑，乃延至民國八十七年三月間
      始立墓碑等情，亦經做墓工人己○○○於本院審理中證稱
      略以：「86年做好墓地，但謝土（指圓墳）挑不到好日子
      ，所以墓碑日期是87年，謝土完成墳墓是在87年農曆2、3
      月，印象中他要選里長沒有選上，風水師（辰○○）說要
      遷墓才選得上，所以他才遷到系爭的土地上，所以我才有
      印象」等語甚詳，故被告辯稱其先父之墳墓是在86年施工
      做好應可認定。
    依最高法院發回意旨：「在此次修正之前之山坡地保育利
      用條例就於山坡地上為設置墳墓之行為，僅於第三十條規
      定，於山坡地設置墳墓及開挖整地者，應先擬具水土保持
      計畫，送請該目的事業主管機關會同主管機關核定並監督
      實施」，故被告於系爭土地上設置墳墓，尚非墾殖或設置
      工作物之行為，自不該當修正前山坡地保育利用條例第三
      十四條之罪。
    又被告於86年間營造墳墓時並未因施工致生公共危險，已
      如上述，足徵被告之所為僅係違反水土保持法規定，並業
      經台南縣政府以「未依水土保持法規定，先擬具水土保持
      計劃，送主管機關核定，而擅自濫葬」，而依法科處新台
      幣六萬元之罰鍰，並命被告恢復原狀，此有台南縣政府函
      及台南縣政府違反水土保持法案件處分書可證（本院卷一
      第140頁），台南縣政府於91年2月1日實地檢查結果為「
      違規地點已完成遷葬及植生成活率80％以上檢查合格，裁
      處罰鍰已完成繳納」云云，此有台南縣政府95 年1月25日
      府農保字第0950020770號函可稽（本院卷一第202頁），
      是被告並未違反87年修正前山坡地保育利用條例第三十五
      條第一項第四款，且並無致生公共危險之情事，自不該當
      同法第三十五條第三項之罪。至山坡地保育利用條例第三
      十四條第一項之在公有山坡地內擅自從事墳墓用地之經營
      或開發罪（即違反該條例第十條之規定），查該罪名係被
      告行為後於八十七年一月七日修正公布時之新規定，被告
      行為自不受此規範，併此敘明。
  (二)被告子○○出售之墓地（附表一編號一、二、三、四、六）
    部分：查被告子○○係於85年5月24日向無權佔有人楊再興
    購買舒有山坡地，而該地出售予他人做墓，均在山坡地利用
    保育條例八十七年一月七日修正之前，有附表一所載日期可
    稽，依上揭最高法院發回意旨：舊法未經核定而擅自經營使
    用山坡地，須致生公共危險者始有刑罰之規定，本件被告子
    ○○此一部分，被告子○○購買該公有山坡地之後，僅將該
    地出售予他人做墓，並未於該地系爭地上開發或做任何之工
    作物，公訴人亦未舉證證明被告有何開發之行為並致生公共
    危險，自無山坡地保育利用條例新法之適用，亦不該當修正
    前山坡地保育利用條例第三十四條之罪。原審認被告子○○
    犯有八十七年一月七日新修正公布之山坡地保育利用條例第
    三十四條第一項之在公有山坡地內擅自從事墳墓用地之經營
    或開發罪，即有未合。
  (三)被告天○○、辰○○、乙○○等人在山坡地保育利用條例八
    十七年一月七日修正公布之前，出售原判決所載之公有山坡
    地予人之部分：查該附表編號一、二、三、四、六、七、八
    、十六、十七所示之被害人之時間為八十五年至八十六年間
    ，均在上開條例八十七年一月七日修正公布之前，當無山坡
    地保育利用條例新法之適用；又依最高法院發回意旨原判決
    遽依修正後之新法論罪，已有未合，且此一部分，被告等僅
    將該地出售予他人做墓，公訴人並未舉證證明被告有何開發
    之行為並致生公共危險，已如前述，自不符合前述八十七年
    一月七日修正公布前之上開條例第三十五條第三項之罪之構
    成要件，亦不該當修正前山坡地保育利用條例第三十四條之
    罪。
  (四)又最高法院發回意旨以：「原判決事實欄四記載天○○、辰
    ○○、乙○○、子○○及共犯高淑圓等人共同為在公有山坡
    地上擅自為墳墓用地之經營、開發犯行。但原判決僅記載其
    等有出售公有山坡地予他人，供他人設置墳墓之行為，並未
    明確認定、記載有何開發之行為，亦有可議」等乙節，經查
    本案之土地自八十五年迄今均未曾有山坡地崩塌災害發生，
    此有新化鎮公所九十五年九月六日所農字第０九五００一一
    八九八號函附本院卷可稽，故本案系爭土地自八十五年迄今
    均未曾致生公共危險，已如前述。又查被告天○○、辰○○
    、乙○○、子○○等人在購買本案系爭土地之後，即未曾將
    土地予以改造，或有做任何之工作物，土地出售後即由購買
    人自行請人整地作風水等情，此業據證人李忠、鄭水性、
    茅新吉、酉○○、洪嘉華、吳智揚、陳效衡、壬○○、癸○○○、亥○○、林豊謀、卯○○、甲○○○、午○○等於原
    審審理中供證明確，公訴人亦未舉證證明被告等有何開發之
    行為並致生公共危險，故自無山坡地保育利用條例之問題。
四、被告天○○、辰○○、乙○○、子○○被訴常業詐欺部分：
(一)、訊據上訴人即被告天○○、辰○○、乙○○、子○○均矢口
    否認涉有隱瞞公有土地、詐騙喪家而為出售之行為，並分別
    辯稱：
  (1)被告天○○、辰○○、乙○○辯稱：彼等出售前述土地予喪
    家作為墳墓用地之時，均已告知該等喪家所售之土地為國有
    土地，並於契約書上表明買賣之標的為公有土地，且公有土
    地與私有土地價格不同，買地之喪家既充任墳墓使用，豈有
    不知之理。
  (2)被告子○○辯稱：其僅與辰○○共同買受如附圖Ｅ所示第一
    八六二號土地，並僅出資一半之買賣價金，並未參與向戌○○買受台南縣新化鎮○○○段第一八二四地號土地。其買地
    之前，並不知該等土地係公有地，買受之後，亦未與辰○○
    或天○○共同售地供他人作為墓地使用，嗣因得知辰○○將
    如附圖Ｅ所示土地售予他人供設置墳墓後，即表明不願參與
    ，並與辰○○拆夥，辰○○並陸陸續續退還其購地時之出資
    ，並無詐欺之事証云云。
(二)、按公訴人認被告等涉有常業詐欺犯行，無非被害人卯○○、
    庚○○、巳○○、陳效衡、寅○○、李振德等人迭於警訊、
    台南縣調站、偵查中時証述為論據。惟查：
  (1)被害人等固於於警訊、台南縣調站、偵查中或原審審理時証
    述：「彼等買受前揭墳墓用地之時，並不知該等土地係國有
    或公有土地……」等語，然查被害人等均係購買前揭土地後
    ，再僱工整地作先人墳墓，若承認明知該等土地係國有或公
    有土地而仍購買，將導致伊等自己受刑事處罰（故買贓物罪
    ），反之如予否認，非但可避免故買贓物罪之刑事追訴，更
    得以被害人之立場向被告等請求賠償，是故所謂被害人等之
    證詞是否事實，不無可疑，要難據為被告等論罪之唯一論據
    。
  (2)經查本案系爭土地鄰近的八德墓園一坪是七萬元、天鵝湖墓
    園一坪也要五萬元，此亦經證人天○○供述甚詳。而本案所
    屬之新化鎮設立之示範公墓約四四五坪，每門亦要三三、０
    七五元換算成每坪約七千餘元，但外鄉鎮居民申請者須提高
    百分之五百收費，亦即每坪三萬多元，此有台南縣新化鎮公
    墓暨納骨堂使用管理自治條例可稽。按「重視土地之書面憑
    證所表彰或確認之權利，係吾國社會土地買賣或承租之交易
    常情」，如對外界事物稍具常識，就土地之交易斷無不要求
    查看權利證明文書（如所有權狀或承租契約），並要求交付
    書面憑證之情，而所謂被害人等購買之時均未要求查看權利
    證明文書，已與常情有違，又查購買先人墳地，依習俗無不
    請地理師四處勘察地理風水，從中選擇適合自己先人之風水
    寶地，並比較土地價格後始決定地點。從而本件系爭土地售
    價顯較鄰近之新化鎮設立之示範公墓為低，更僅為鄰近私立
    墓園價格之三分之一不到，若非公有地，豈有不提高價格賺
    取更高利潤之理，購買墳地之喪家亦非至愚，未去瞭解其中
    價格低廉之因素而買受。
  (3)況查被告等出售前述土地予喪家作為墳墓用地之時，均於契
    約書上表明買賣之標的為「公有」土地，有契約書在卷足憑
    ，更有喪家家屬辛○○先買一門風水地，作好風水後相隔半
    年，再買第二門風水地，業據證人辛○○於本院審理中證述
    在卷，因此縱認第一次買時不知是屬公有地被騙，惟第一次
    買賣後，被告已交付「公有地出讓契約書」，豈有再次推說
    「不知土地係公有土地」被騙之理，故辛○○所謂被騙，顯
    悖於常情；又被告天○○於辛○○做其先父墳墓時，曾向辛○○說該地為國有地，有替辛○○先父做墳墓之工人丙○○
    於本院證述甚詳，益見所謂被害人之辛○○指訴與事實不符
    。所謂被害人其中丁○○係經由證人未○○介紹購買，購買
    時被告辰○○有向丁○○說明「土地是國有地不能登記」等
    情，亦據證人未○○於本院審理中結證明確。另所謂被害人
    其中巳○○係經由風水師即證人戊○○介紹購買，天○○於
    看地過程中曾向巳○○說明是國有地，並說明國有地與私有
    地價錢會不一樣，戊○○與伊父均與人看風水，其本身從事
    此行業近二十年，以前國有地人家也下葬沒有事情，後來知
    道法律比較嚴，所以不行了，在此系爭山坡地包括巳○○的
    看過三、四門風水，去看第一門風水時，現場已有不少墳墓
    了，其間也有主家明知係國有地仍然下葬的等情，亦據證人
    戊○○於本院審理中結證在卷。
  (4)另被告乙○○出售部分，大皆係經由共同被告即證人天○○
    介紹出售，或是向乙○○買來再賣，或是介紹予辰○○賣予
    喪家，乙○○沒有直接參與，出售時均有向喪家說明是公有
    地，並交付讓渡公有地契約書，已據證人天○○於本院審理
    中結證在卷。又被告子○○1862號土地部分，係經由共同被
    告即證人辰○○賣給喪家，接洽時被告子○○並未在場，均
    有向喪家說明係國有地，亦據證人辰○○證述明確。另被告
    子○○辯稱其與辰○○共同向楊再興以九十五萬元買入事實
    圖表1862號土地（即附圖Ｅ之土地），本意係要種植果樹，
    之後發覺辰○○要賣給他人做為墓地，被告即要求退夥等情
    ，此有證人龔素節在原審證述：「有聽到子○○有說要退股
    之事」、「（問：因何土地說要退股之事？）好像是墓地」
    、「（問：是否去子○○那裡有聽到退股之事？）是的，時
    間我忘記了，約在當天中午休息期間，約在八十六年左右，
    幾月份我忘了」、「（問：子○○要求退股時，辰○○是否
    同意？）我有看到他們在算錢，辰○○說這些先還，以後的
    再講，他們在算的錢約有十幾萬元」等語 (原審卷二第七六
    頁），再參酌辰○○、子○○共同向楊再興買受後，兩人曾
    訂立契約，契約內載明：「購買後由辰○○全權處理，一切
    與子○○無關」等語，有承諾書附卷（89偵字第11010號卷
    第100頁），足見被告子○○辯稱渠並未與辰○○共同出售
    墓地，堪予採信。從而被告天○○、辰○○出讓土地時縱認
    未告知喪家，亦難認被告乙○○、子○○有參與詐欺隱瞞喪
    家之責。
(三)、按犯罪事實應依證據認定之，無證據不得認定其犯罪事實；
    又不能證明被告犯罪者，應諭知無罪之判決，刑事訴訟法第
    一百五十四條、第三百零一條第一項分別定有明文。次按認
    定不利於被告之事實，須依積極證據，苟積極證據不足為不
    利於被告事實之認定時，即應為有利於被告之認定，更不必
    有何有利之證據；事實之認定，應憑證據，如未能發現相當
    證據，或證據不足以證明，自不能以推測或擬制之方法，以
    為裁判基礎；而刑事訴訟上證明之資料，無論其為直接證據
    或間接證據，均須達於一般之人均不致於有所懷疑，而得確
    信其為真實之程度，始得據為有罪之認定，若其關於被告是
    否犯罪之證明未能達此程度，而有合理性懷疑之存在，致使
    無從形成有罪之確信，根據「罪證有疑，利於被告」之證據
    法則，即不得據為不利被告之認定；若以其情況證據（即間
    接證據）斷罪時，尤須基於該證據在直接關係上所可證明之
    他項情況事實，本乎推理作用足以確證被告有罪，方為合法
    ，不得徒憑主觀上之推想，將一般經驗上有利被告之其他合
    理情況逕予排除（最高法院三十年上字第八一六號、四十年
    台上字第八六號、七十六年度台上字第四九八六號、三十二
    年上字第六七號判例意旨參照）。綜上各節相互參酌，被告
    等所辯自有相當之事證，足堪憑信，從而所謂被害人之指訴
    ，尚有諸多瑕疵可指，公訴人復未積極補強證據以擔保該所
    謂被害人指訴之真實性，致使本件此部分無從形成有罪之確
    信，根據「罪證有疑，利於被告」之證據法則，即不得據為
    不利被告之認定。
五、以上被告天○○、辰○○、乙○○、子○○被訴常業詐欺、
    違反山坡地保育利用條例部分；被告申○○違反山坡地保育
    利用條例部分，尚乏積極證據證明被告等犯罪；公訴意旨認
    此部分與該等被告前述論罪科刑部分，有裁判上一罪關係，
    為判決效力所及，爰不另為無罪判決之諭知。另按墳墓設置
    管理條例業於九十一年七月十七日經總統公布廢止，故被告
    天○○、辰○○、乙○○、子○○、申○○等被訴違反該條
    例第二十七條之罪，即無審理之餘地，而公訴意旨係認此部
    分被訴罪名與該等被告前述經論罪科刑之罪名有牽連犯之裁
    判上一罪關係，是不另諭知免訴之判決。
參、據上論結，應依刑事訴訟法第三百六十九條第一項前段、第
    三百六十四條、第二百九十九條第一項前段、第三百條、刑
    法第二條第一項、第二十八條、第三百四十九條第一項、第
    二項、修正前刑法第五十六條、第四十一條第一項前段，修
    正前罰金罰鍰提高標準條例第一條前段、第二條，判決如主
    文。
本案經檢察官羅清溪到庭執行職務。
中    華    民    國    95    年    12    月    5     日
                  刑事第三庭  審判長法  官  陳義仲
                                    法  官  蘇清水
                                    法  官  宋明蒼
以上正本證明與原本無異。
檢察官如不服本判決應於收受本判決後十日內向本院提出上訴書
，其未敘述上訴理由者並得於提起上訴後十日內向本院補提理由
書。
本件被告等均不得上訴。
                                    書記官  翁心欣
中    華    民    國    95    年    12    月    6     日
附錄本案論罪科刑法條全文：
刑法第三百四十九條
收受贓物者，處三年以下有期徒刑、拘役或五百元以下罰金。
搬運、寄藏、故買贓物或為牙保者，處五年以下有期徒刑、拘役
或科或併科一千元以下罰金。
因贓物變得之財物，以贓物論。
附表一：
┌──┬──┬───┬──────┬───┬───┬──────────┐
│編號│地號│被害人│契約書名稱及│介紹人│出賣人│備                註│
│    │    │即喪家│日期        │      │      │                    │
├──┼──┼───┼──────┼───┼───┼──────────┤
│一  │台南│亥○○│86.1.23開墾 │天○○│辰○○│                    │
│    │縣新│      │公有地出讓契│      │子○○│                    │
│    │化鎮│      │約書        │      │      │                    │
│    │拔│      │            │      │      │                    │
│    │林段│      │            │      │      │                    │
│    │1862│      │            │      │      │                    │
│    │地號│      │            │      │      │                    │
├──┼──┼───┼──────┼───┼───┼──────────┤
│二  │同上│壬○○│86.6.29開墾 │天○○│辰○○│契約書出讓人辰○○簽│
│    │1862│      │土地出讓契約│      │子○○│章。                │
│    │地號│      │書          │      │      │                    │
├──┼──┼───┼──────┼───┼───┼──────────┤
│三  │同上│王楊碧│86.8.26開墾 │高淑圓│辰○○│依被害人所述，契約書│
│    │1862│玉    │公有土地出讓│      │子○○│載稱係公有土地。    │
│    │地號│      │契約書      │      │      │                    │
├──┼──┼───┼──────┼───┼───┼──────────┤
│四  │同上│辛○○│86.10.12開墾│天○○│辰○○│辰○○告稱土地為其私│
│    │1862│      │土地出讓契約│      │子○○│有地。              │
│    │地號│      │書          │      │      │                    │
├──┼──┼───┼──────┼───┼───┼──────────┤
│五  │同上│林鄭玉│開墾公有地契│天○○│辰○○│被害人僅與天○○接洽│
│    │1862│雲    │約書；時間約│      │子○○│，天○○未告知土地出│
│    │地號│      │為８７年７月│      │      │賣人為辰○○等人。  │
│    │    │      │間          │      │      │                    │
├──┼──┼───┼──────┼───┼───┼──────────┤
│六  │同上│丁○○│未見契約書  │辰○○│辰○○│辰○○告稱土地為其私│
│    │1862│      │時間約為８６│      │子○○│有，並與人合夥。    │
│    │地號│      │年間        │      │      │                    │
├──┼──┼───┼──────┼───┼───┼──────────┤
│七  │同上│午○○│未交付契約書│天○○│辰○○│                    │
│    │1862│      │時間約為８６│      │子○○│                    │
│    │地號│      │年１月間    │      │      │                    │
├──┼──┼───┼──────┼───┼───┼──────────┤
│八  │台南│林在家│無開立契約書│天○○│乙○○│                    │
│    │縣新│      │，時間為85年│      │      │                    │
│    │化鎮│      │10月至11月間│      │      │                    │
│    │拔│      │            │      │      │                    │
│    │林段│      │            │      │      │                    │
│    │1853│      │            │      │      │                    │
│    │地號│      │            │      │      │                    │
├──┼──┼───┼──────┼───┼───┼──────────┤
│九  │同上│蔡登欽│87.3.20開墾 │天○○│乙○○│出讓人鄭清寶而由王義│
│    │1853│      │公有地出讓契│      │      │成代簽名。          │
│    │地號│      │約書        │      │      │                    │
├──┼──┼───┼──────┼───┼───┼──────────┤
│十  │同上│丑○○│87.5.30開墾 │天○○│乙○○│契約書出讓人乙○○簽│
│    │1853│      │公有地契約書│      │      │章。                │
│    │地號│      │            │      │      │                    │
├──┼──┼───┼──────┼───┼───┼──────────┤
│十一│同上│卯○○│87.7.4開墾公│天○○│乙○○│                    │
│    │1853│      │有地出讓契約│高淑圓│      │                    │
│    │號  │      │書          │      │      │                    │
│    │    │      │            │      ├───┼──────────┤
│    │    │      │89.4.13開墾 │      │天○○│第二次係就地擴充土地│
│    │    │      │土地出讓契約│      │辰○○│面積，當時乙○○已轉│
│    │    │      │書          │      │      │手經營權予天○○等人│
│    │    │      │            │      │      │                    │
├──┼──┼───┼──────┼───┼───┼──────────┤
│十二│同上│鄭登勇│87.7.20開墾 │天○○│乙○○│契約書出讓人乙○○簽│
│    │1853│      │公有地出讓契│      │      │章。                │
│    │地號│      │約書        │      │      │天○○未告知出賣人為│
│    │    │      │            │      │      │乙○○。            │
│    │    │      │            │      │      │                    │
├──┼──┼───┼──────┼───┼───┼──────────┤
│十三│同上│潘宗明│未見。      │天○○│乙○○│契約書出讓人乙○○簽│
│    │1853│      │筆錄稱開墾公│      │      │章。                │
│    │地號│      │有土地出讓契│      │      │                    │
│    │    │      │約書，時間為│      │      │                    │
│    │    │      │87年6月至9月│      │      │                    │
│    │    │      │間。        │      │      │                    │
├──┼──┼───┼──────┼───┼───┼──────────┤
│十四│台南│鄭保全│88.2.22開墾 │天○○│吳明聰│契約書出讓人吳明聰簽│
│    │縣新│      │土地出讓契約│      │吳黃頎│章。                │
│    │化鎮│      │書          │      │      │國有財產局土地勘查表│
│    │拔│      │            │      │      │列為1857地號        │
│    │林段│      │            │      │      │                    │
│    │1857│      │            │      │      │                    │
│    │地號│      │            │      │      │                    │
├──┼──┼───┼──────┼───┼───┼──────────┤
│十五│同上│林文峰│開墾土地出讓│天○○│吳明聰│契約書出讓人吳明聰簽│
│    │1857│      │契約書      │      │吳黃頎│章。                │
│    │號  │      │時間約為８７│      │      │天○○稱土地向政府合│
│    │    │      │年９月間    │      │      │法承租。            │
├──┼──┼───┼──────┼───┼───┼──────────┤
│十六│台南│林豐謀│時間約為86年│天○○│辰○○│契約書出讓人辰○○簽│
│    │縣新│林豐明│9月間，開墾 │      │      │章。                │
│    │化鎮│      │公有地出讓契│      │      │                    │
│    │礁坑│      │約書        │      │      │                    │
│    │子段│      │            │      │      │                    │
│    │1824│      │            │      │      │                    │
│    │號  │      │            │      │      │                    │
├──┼──┼───┼──────┼───┼───┼──────────┤
│十七│同上│陳家德│86.12.15讓渡│天○○│辰○○│契約書 出讓人辰○○ │
│    │1824│陳國禎│契約書      │      │      │、見證人天○○。    │
│    │地號│陳家邦│            │      │      │                    │
│    │    │等人  │            │      │      │                    │
├──┼──┼───┼──────┼───┼───┼──────────┤
│十八│台南│茅新吉│87.11.18開墾│天○○│天○○│契約書出讓人天○○簽│
│    │縣新│      │公有地出讓契│      │辰○○│章。                │
│    │化鎮│      │約書        │      │      │                    │
│    │拔│      │            │      │      │                    │
│    │林段│      │            │      │      │                    │
│    │1853│      │            │      │      │                    │
│    │地號│      │            │      │      │                    │
├──┼──┼───┼──────┼───┼───┼──────────┤
│十九│同上│酉○○│87.8.1開墾公│天○○│天○○│契約書出讓人天○○簽│
│    │1853│樊世昌│有地出讓契約│      │辰○○│名、乙○○簽章。    │
│    │地號│      │書          │      │      │被害人父親與天○○接│
│    │    │      │            │      │      │洽購地，詳細不清楚。│
├──┼──┼───┼──────┼───┼───┼──────────┤
│二十│同上│陳效衡│88.1.3開墾公│天○○│天○○│契約書出讓人天○○簽│
│    │1853│      │有地出讓契約│      │辰○○│簽，辰○○為見證人。│
│    │地號│      │書          │      │      │天○○稱土地向政府承│
│    │    │      │            │      │      │租並與人合夥。      │
├──┼──┼───┼──────┼───┼───┼──────────┤
│二十│同上│李忠│88.1.18開墾 │天○○│天○○│契約書出讓人郭唐飛簽│
│一  │1853│      │土地出讓契約│      │辰○○│章為人頭。          │
│    │地號│      │書          │      │      │                    │
├──┼──┼───┼──────┼───┼───┼──────────┤
│二十│同上│鄭水性│88.1.26開墾 │天○○│天○○│契約書出讓人天○○簽│
│二  │1853│      │公有地出讓契│      │辰○○│名、辰○○蓋章。    │
│    │地號│      │約書        │      │      │                    │
├──┼──┼───┼──────┼───┼───┼──────────┤
│二十│同上│寅○○│88.1.30開墾 │天○○│天○○│契約書出讓人郭唐飛（│
│三  │1853│洪嘉華│公有地出讓契│      │辰○○│案外人）為人頭      │
│    │地號│      │約書        │      │      │                    │
├──┼──┼───┼──────┼───┼───┼──────────┤
│二十│同上│李振德│88.6.28開墾 │天○○│天○○│契約書出讓人王榮華為│
│四  │1853│      │公有地出讓契│高淑圓│辰○○│人頭。              │
│    │地號│      │約書        │辰○○│      │                    │
│    │    │      │            │      │高淑圓│                    │
├──┼──┼───┼──────┼───┼───┼──────────┤
│二十│同上│巳○○│88.7.21開墾 │天○○│天○○│契約書出讓人王榮華為│
│五  │1853│      │公有地出讓契│      │辰○○│人頭。              │
│    │地號│      │約書        │      │      │                    │
├──┼──┼───┼──────┼───┼───┼──────────┤
│二十│同上│庚○○│88年9、10月 │天○○│天○○│該契約書已丟棄，無法│
│六  │1853│林文拯│間，開墾公有│      │辰○○│得知訂約日期。      │
│    │地號│      │地出讓契約書│      │      │                    │
├──┼──┼───┼──────┼───┼───┼──────────┤
│二十│同上│李福壽│未見契約書，│天○○│簡登山│天○○稱簡登山請他幫│
│七  │1853│      │時間為89年1 │      │      │忙賣地出售。        │
│    │地號│      │月間。      │      │      │                    │
└──┴──┴───┴──────┴───┴───┴──────────┘
  附表二：
┌────┬──────┬───────────────┐
│ 編  號 │ 被  害  人 │ 詐欺所得（新台幣）           │
├────┼──────┼───────────────┤
│  一    │ 亥○○     │每坪二萬三千元，十五坪總價三十│
│        │            │四萬五千元                    │
├────┼──────┼───────────────┤
│  二    │ 壬○○     │每坪二萬八千八百元，十二坪總價│
│        │            │三十四萬五千六百元            │
├────┼──────┼───────────────┤
│  三    │ 甲○○○   │每坪二萬九千元，約十二坪許總價│
│        │            │三十五萬元                    │
├────┼──────┼───────────────┤
│  四    │ 辛○○     │每坪二萬八千元總價四十八萬元（│
│        │            │二門墓地）                    │
├────┼──────┼───────────────┤
│  五    │ 癸○○○   │每坪二萬三千元，約十三坪許總價│
│        │            │二十七萬六千元                │
├────┼──────┼───────────────┤
│  六    │ 丁○○     │每坪二萬二千元，十五坪總價三十│
│        │            │三萬元                        │
├────┼──────┼───────────────┤
│  七    │ 午○○     │每坪二萬二千元，十五坪總價三十│
│        │            │三萬元                        │
├────┴──────┴───────────────┤
│編號一至七共詐得二百四十五萬六千六百元。              │
├────┬──────┬───────────────┤
│  八    │ 林在家     │每坪三萬二千元，十二坪許總價三│
│        │            │十七萬元                      │
├────┼──────┼───────────────┤
│  九    │ 蔡登欽     │每坪二萬元，十四坪總價二十八萬│
│        │            │元                            │
├────┼──────┼───────────────┤
│  十    │ 丑○○     │每坪二萬五千元，總價二十三萬五│
│        │            │千元                          │
├────┼──────┼───────────────┤
│  十一    │ 卯○○     │原購買30坪計60萬元，使用超出6 │
│        │            │坪共36坪，故89年4月15日再支付 │
│        │            │175250元，共計775250元（台南地│
│        │            │院90訴1747號民事判決）        │
└────┴──────┴───────────────┤
│  十二    │ 鄭登勇     │每坪三萬五千元，八坪三七分總  │
│        │            │價二十九萬二千九百五十元      │
├────┼──────┼───────────────┤
│  十三    │ 潘宗明     │每坪二萬三千元，九坪總價二十萬│
│        │            │七千元                        │
├────┴──────┴───────────────┤
│編號八至十三共詐得二百八十六萬四千九百五十元          │
├────┬──────┬───────────────┤
│  十四    │ 鄭保全     │每坪二萬二千元，十二坪總價二十│
│        │            │六萬四千元                    │
├────┼──────┼───────────────┤
│  十五    │ 林文鋒     │每坪二萬五千元，約十五坪總價四│
│        │            │十萬元（有折價）              │
├────┴──────┴───────────────┤
│編號十四、十五詐得金額為六十六萬四千元                │
├────┬──────┬───────────────┤
│  十六    │ 林豐謀     │每坪二萬五千元，二十九坪總價七│
│        │            │十二萬五千元                  │
├────┼──────┼───────────────┤
│  十七    │ 陳家德     │總價一百三十萬元              │
│        │ 陳國禎     │                              │
│        │ 陳家邦等人 │                              │
├────┴──────┴───────────────┤
│編號十六至十七詐得金額為二百零二萬五千元              │
├────┬──────┬───────────────┤
│  十八    │ 茅新吉     │每坪二萬一千元，約十一點二五坪│
│        │            │總價二十三萬六千元            │
├────┼──────┼───────────────┤
│  十九    │ 酉○○     │二十一點五坪總價五十五萬九千五│
│        │ 樊世昌     │百元                          │
├────┼──────┼───────────────┤
│  二十    │ 陳效衡     │每坪三萬元，三十三坪總價九十九│
│        │            │萬元                          │
├────┼──────┼───────────────┤
│      │ 李忠     │每坪三萬一千元至一萬元，總價十│
│        │            │九萬七千元                    │
├────┼──────┼───────────────┤
│      │ 鄭水性     │十一點二五坪總價二十三萬六千元│
│        │            │                              │
├────┼──────┼───────────────┤
│      │ 寅○○     │每坪二萬五千元，十六坪總價四十│
│        │ 洪嘉華     │萬元                          │
├────┼──────┼───────────────┤
│      │ 李振德     │十六坪總價四十四萬八千元      │
├────┼──────┼───────────────┤
│      │ 巳○○     │每坪二萬五千元，十二坪總價三十│
│        │            │萬元                          │
├────┼──────┼───────────────┤
│      │ 林文拯     │每坪二萬五千元，總價三十六萬元│
│        │            │                              │
├────┼──────┼───────────────┤
│編號十一、十八至二十六詐得金額為五百二十萬六千五百元  │
├────┬──────┬───────────────┤
│      │ 李福壽     │每坪三萬元，總價二十萬元      │
│        │            │                              │
└────┴──────┴───────────────┘
【附表三：本案被告買賣土地事實分析簡表】
┌────────────────────────────────────┐
│土地座落：台南縣新化鎮○○○段                                          │
├─┬───┬───────┬────────┬─────────────┤
│編│地號  │被告前手      │購  買  者      │被告等再出賣土地之介紹人、│
│號│      │              │                │單價及價金之分配          │
├─┼───┼───────┼────────┼─────────────┤
│A1│1853  │為黃當江民國82│乙○○83年間明知│由天○○、高淑圓（簡女友，│
│  │1857  │、83年間竊佔（│右情，仍以五十萬│已判緩刑確定）之介紹販售予│
│  │      │無承租權），於│元購買後，約於87│附表一編號8至13所示喪家家 │
│  │      │80年左右由劉清│年間再賣給知情之│屬，每坪單價為二萬元至三萬│
│  │      │保、簡登山介紹│辰○○、天○○。│五千元                    │
│  │      │以四十萬元賣予│（讓渡書附於89  │                          │
│  │      │乙○○（90偵  │偵字第11010卷第 │                          │
│  │      │3106號第72頁）│29頁）          │                          │
│  │      │，後黃當江兒子│                │                          │
│  │      │表示該地為伊父│                │                          │
│  │      │開墾的，又向王│                │                          │
│  │      │義成拿五十萬元│                │                          │
│  │      │。            │                │                          │
├─┼───┼───────┼────────┼─────────────┤
│E │1862  │楊再興無所有  │辰○○、子○○明│申○○受贈E之土地6－7坪， │
│  │      │權或承租權    │知右情，仍於85年│作為其父黃德財墳墓使用，被│
│  │      │              │5月24日，共同以 │發覺後即遷移。            │
│  │      │              │九十五萬元向楊再├─────────────┤
│  │      │              │興買受（契約書附│由辰○○出面販售，或經由簡│
│  │      │              │89年偵字11010號 │振堂、高淑圓之介紹販售予附│
│  │      │              │卷第99 頁），購 │表一編號一至七所示喪家家屬│
│  │      │              │買後由辰○○全權│（買受人均不知為公有土地）│
│  │      │              │處理，與子○○無│，每坪單價為二萬二千元至二│
│  │      │              │關，有承諾書附卷│萬九千元不等。            │
│  │      │              │（89偵字第11010 │此部分合計詐得二百四十五萬│
│  │      │              │號卷第100頁）   │六千六百元，所得由天○○或│
├─┼───┼───────┼────────┤高淑圓依出售土地每坪抽取約│
│E1│1861  │蘇宗秋承租於84│辰○○明知右情  │二千元之佣金，餘由辰○○、│
│  │      │年去逝，其弟蘇│85.5.21以98萬元 │子○○各分得二分之一。    │
│  │      │泉森未取得承租│向蘇泉森購買（蘇│                          │
│  │      │權於85年間明知│交二萬元佣金予德│                          │
│  │      │竊佔入己（無承│旺之男子）（89偵│                          │
│  │      │租權）        │字第11010號卷第 │                          │
│  │      │              │144頁）         │                          │
├─┼───┼───────┼────────┼─────────────┤
│C │豐年農│原為豐年農場使│辰○○、天○○明│天○○、高淑圓與乙○○或梁│
│  │場1853│用，乙○○向豐│知右情，仍共同於│家銘以上揭同一手法，由簡振│
│  │國有地│年場購買，王義│87年間以約170萬 │堂、高淑圓之介紹販售予附表│
│  │      │成無承租權    │元，向乙○○買受│一編號8至13所示喪家家屬， │
│  │      │              │                │向乙○○等人購買。        │
│  │      │              │                │每坪單價為2萬元至3萬5千元 │
│  │      │              │                │不等。                    │
│  │      │              │                │此部分共得0000000元       │
├─┼───┼───────┴────────┴─────────────┤
│A │1853  │被告等並未在附圖Ａ及Ｂ所示國有土地上擅自占用及從事墳墓用地之│
├─┼───┤開發或經營之犯行，原審及本院前審誤載。                      │
│B │1853  │                                                            │
├─┼───┼───────┬────────┬─────────────┤
│D │1853  │簡登山竊佔    │天○○、簡登山以│天○○未及取得佣金，即被查│
│  │      │              │每坪三萬元出售予│獲。                      │
│  │      │              │李福壽共20萬元  │                          │
│  │      │              │【與上訴人無關】│                          │
├─┼───┼───────┼────────┼─────────────┤
│  │新化  │本地號土地係蔡│辰○○86.9.15購 │由天○○介紹予附表一編號  │
│  │1824  │進添、蔡進益之│買耕作權並不違法│16.17，附表二編號16.17    │
│  │國有地│父蔡矺合法承租│【此部分未起訴】│共得0000000元，簡每坪抽2萬│
│  │      │，所涉竊佔罪，│                │元，餘由梁取得。          │
│  │      │業經本院92年上│                │                          │
│  │      │易字第297號判 │                │                          │
│  │      │決無罪確定。  │                │                          │
└─┴───┴───────┴────────┴─────────────┘


司法院資訊處製作；財團法人民間司法改革基金會備份。
